最高法院刑事判決　　　　　　　　　　　　　　　九十三年度台上字第五五０四號
　　上　訴　人　甲○○
右上訴人因業務過失致人於死案件，不服台灣高等法院中華民國九十三年八月十日第
二審判決（九十三年度交上訴字第九九號，起訴案號：台灣基隆地方法院檢察署九十
二年度偵字第二九二四號），提起上訴，本院判決如左：
    主  文
上訴駁回。
甲○○緩刑年。
    理  由
本件原判決認定：上訴人甲○○為種植竹筍、蔬菜採收販賣之農婦，未領有普通小型
車駕駛執照，平日以駕駛農用搬運車（俗稱拼裝車）載運自行採收之竹筍、蔬菜至市
集販賣為業。民國九十二年八月九日上午六時十分許，上訴人駕駛未依規定申領農機
號牌之無照農用搬運車，載運所採收之竹筍、蔬菜，沿台北縣萬里鄉○○路由萬里往
金山方向行駛，欲前往萬里鄉○○路旁市集擺攤販售。迨至未劃設人行道之瑪鋉路一
００號前市集時，擬尋找路邊空位停放農用搬運車，俾攬客販賣，因當時路邊已有許
多攤販先行到達開始營業，買菜者來往頻繁，上訴人本應注意車前狀況，隨時為必要
之安全措施，而依當時情況，又無不能注意之情事，因急於停車佔位營業，未注意路
旁適有林李盡、簡桂蘭、劉許桃、陳玉雲等人，亦疏未注意行人在未劃設人行道之道
路，應靠邊行走，並不得在道路上任意蹲、立，阻礙交通，卻或蹲或立在路旁販魚攤
位前選購，致農用搬運車前方撞擊林李盡、簡桂蘭、劉許桃、陳玉雲，導致簡桂蘭頸
部、雙手、右腹、背部、雙腳受傷；劉許桃右手、右腳瘀青；陳玉雲脊椎尾端、後頸
部酸痛、頭部受傷，（過失傷害部分未據其三人告訴），林李盡則受有左側骨盆破裂
之傷害，經送醫急救，仍因下腹腔出血嚴重，延至同年八月十一日下午三時許不治死
亡等情。係以上開事實，業據上訴人供承不諱，其尚陳稱於七、八年前即購買該肇事
農用搬運車，載運種植之竹筍、蔬菜至市集販賣，對於駕駛農用搬運車在道路上行駛
可能遇到之狀況，該如何應變知之甚詳等語。足見上訴人於案發時、地，未注意車前
狀況，並隨時為必要之安全措施，而依當時情形，復無不能注意之情事，卻因急於停
車佔位營業，未注意路旁適有林李盡、簡桂蘭、劉許桃、陳玉雲等人在路旁選購魚貨
，致撞及林李盡等四人，迨有人高喊撞到人，又未緊急煞車，反因緊張誤踩油門，造
成更大之死傷結果，且有道路交通事故現場圖、道路交通事故調查報告表各一份、現
場照片八張、農用搬運車照片十二張在卷可資佐證，上訴人委有過失，灼然至明。又
林李盡因本件車禍，受有左側骨盆破裂之傷害，經送醫急救，仍因下腹腔出血嚴重，
不治死亡，亦經臺灣基隆地方法院檢察署檢察官督同檢驗員相驗屬實，製有勘驗筆錄
、驗斷書、相驗屍體證明書各一份，相驗照片十張在卷足憑，上訴人過失行為與林李
盡死亡間顯有相當因果關係，已堪認定，為其所憑之證據及認定之理由。而以上訴人
否認過失，辯稱：案發時到達肇事地點，該處已有多人蹲在路邊買魚，其本未察覺撞
到人，後來有人高喊撞到人了，伊一時嚇呆才會應踩煞車卻誤踩油門，致發生不幸云
云，不足為有利之認定，在理由內詳加指駁。復說明林李盡因疏未注意道路交通安全
規則第一百三十三條「行人在未劃設人行道之道路，應靠邊行走，並不得在道路上任
意蹲、立，阻礙交通」之規定，蹲在路旁販魚攤位前選購魚貨，佔用瑪鋉路車道，致
遭農用搬運車撞及，自屬與有過失，但仍無解上訴人刑責。本件肇事責任，經送請台
灣省台北縣區車輛行車事故鑑定委員會鑑定結果，所認定之責任歸屬亦同，有該委員
會鑑定意見書一份在卷足供參按（見偵卷第四九至五二頁）。次按刑法上所謂業務，
係指以反覆同種類之行為為目的之社會活動而言，執行此項業務，縱令欠缺形式上之
條件不免違法，但仍無礙於業務之性質。又刑法上所謂業務，係指個人基於其社會地
位繼續反覆所執行之事務，其主要部分之業務固不待論，即為完成主要業務所附隨之
準備工作與輔助事務，亦應包括在內。上訴人未領有小型汽車駕照，但平日以駕駛農
用搬運車載運竹筍、蔬菜至市集販賣為業，則駕駛該農用搬運車為其販賣竹筍、蔬菜
業務之一部分，因認上訴人所為，係犯刑法第二百七十六條第二項業務過失致人於死
罪；公訴人認其涉犯同法第二百七十六條第一項普通過失致人於死罪，尚有未洽，然
起訴之基本事實與法院之認定相同，應予變更起訴法條。再上訴人未考領小型汽車駕
照而駕車肇事致林李盡不治死亡，應依道路交通管理處罰條例第八十六條第一項規定
加重其刑。乃認第一審判決適用上開法條及罰金罰鍰提高標準條例第一條前段，並審
酌一切情狀，量處有期徒刑玖月，為無不合，予以維持，駁回上訴人在第二審之上訴
，經核於法尚無違誤。查林李盡係因本件車禍，受有左側骨盆破裂之傷害，經送醫急
救，仍因下腹腔出血嚴重，延至同年八月十一日下午三時許不治死亡，原判決理由二
已詳其調查審認之結果。上訴意旨謂其駕駛農用搬運車行駛於市場間，兩旁有購物
民眾，車速不可能快，雖因一時疏忽，踏錯油門，但車速也未達可致人於死之程度。
參以本件車禍造成四人受傷，其他三人年紀與被害人相當，均僅受輕傷，林李盡已八
十多歲，送醫後兩天死亡，是否因年紀大或其他特殊病症造成死亡，顯無從確認林李
盡委因遭農用搬運車撞及導致死亡，原判決維持第一審論處上訴人罪刑之判決，洵有
未洽等語，係對原審調查職權之適法行使及原判決理由已說明之事項，任意爭辯，其
上訴為無理由，應予駁回。查上訴人因駕駛農用搬運車，一時慌張而肇事，造成林李
盡死亡，罪責固不能免，惟本院姑念上訴人為一鄉村農婦，已滿七十歲高齡，患有高
血壓、腰椎第三、四、五節滑脫症合併左側坐骨神經痛，有診斷證明書影本二份在卷
足據（見原審卷第二六、二七頁）仍為生計奔波，犯後雖迄未與被害人家屬和解，賠
償損害，但被害人家屬已對上訴人財產實施假扣押及提起民事訴訟，請求損害賠償（
見原審卷第九、二五頁），仍可循法律途徑獲得合理賠償，上訴人未曾受有期徒刑以
上刑之宣告，有「台灣高等法院被告全國前案紀錄表」一份附本院卷可據，上訴人經
此偵審程序之教訓，當知所警惕，信無再犯之虞，本院因認其所受徒刑之宣告，以暫
不執行為適當，爰併予宣告緩刑年，用示矜全。
據上論結，應依刑事訴訟法第三百九十六條，刑法第七十四條第一款，判決如主文。
中　　　華　　　民　　　國　　九十三　　年　　　十　　　月　　二十一　　日
                              最高法院刑事第五庭
                                  審判長法官  謝　家　鶴
                                        法官  洪　文　章
                                        法官  花　滿　堂
                                        法官  陳　世　淙
                                        法官  洪　佳　濱
      右正本證明與原本無異
                                              書  記  官
中　　　華　　　民　　　國　　九十三　　年　　 十一 　　月　　　三　　　日
                                                                        Ｅ
